【裁判字號】    92,訴,1841
【裁判日期】    920920
【裁判案由】    貪污等
【裁判全文】
臺灣板橋地方法院刑事判決                        九十二年度訴字第一八四一號
    公  訴  人  臺灣板橋地方法院檢察署檢察官
    被      告  戊○○
    指定辯護人  甲○公設辯護人  彭宏東
右列被告因貪污治罪條例案件，經檢察官提起公訴（九十二年度偵字第一二一二三號
），甲○判決如左：
    主  文
戊○○係依據法令從事公務之人員，侵占公有財物，處有期徒刑拾貳年，褫奪公權伍
年。
    事  實
一、戊○○係台北縣三重市厚德國小（下稱厚德國小）正式編制之工友（民國八十九
    年三月進校任職、九十年二月因貪瀆案遭免職），負責收送該校各處室與台北縣
    政府往來公文及協助該校會計、出納至銀行、郵局辦理存、匯款業務，係依據法
    令從事公務之人員。緣台北縣政府每年均編列預算並發放「年終慰問金」給轄內
    學校之月退人員，其發放作業流程係由各校填寫付款憑單併同月退人員請領清冊
    執送台北縣政府財政局（下稱財政局）支付課，經審核無誤後即按請領金額開立
    縣庫支票寄送學校，由各校持支票與月退人員請領清冊交由郵局或銀行辦理存入
    月退人員帳戶事宜；厚德國小辦理八十九年度月退人員年終慰問金作業，於九十
    年一月間由人事單位造具月退人員請領清冊交會計乙○○核對無誤後填寫付款憑
    單（編製日期：九十年一月十三日），在受款人欄位填寫「交三重郵局代發三重
    厚德國小春節慰問金」，金額欄位填寫新台幣（下同）「貳佰參拾肆萬陸仟伍佰
    參拾柒元整」，再將該付款憑單及請領清冊封袋後，指派戊○○送至財政局（收
    件登記編號：01246），惟經財政局審核後，認為該付款憑單之支出用途摘要欄
    位載明係月退人員「年終」慰問金，與乙○○在受款人欄位所填之「春節」慰問
    金不符，乃以「付款憑單退回理由單」要求厚德國小補開立一張正確受款人之付
    款憑單，然因時值年關將屆，財政局仍依該校請領金額（貳佰拾肆萬陸仟伍佰
    拾柒元）於九十年一月十六日開立縣庫支票（票號：0000000000），乙○○依
    財政局之要求，另行填寫一份新的付款憑單（編製日期誤繕為：九十年一月十二
    日），將受款人更正為：「交三重郵局代發三重市厚德國小年終慰問金」，仍交
    由戊○○送至財政局（收件登記編號：012902），惟該局支付課不察，竟另依該
    新的付款憑單於九十年一月十七日再開立一張同額貳佰拾肆萬陸仟伍佰拾柒
    元之縣庫支票（票號：0000000000）予厚德國小。前開票號0000000000之縣庫支
    票經該校出納組長丙○○簽領後，即將該支票及請領清冊交由戊○○存入三重郵
    局厚德國小之帳戶內，辦理劃撥轉帳事宜；惟隔（十七）日丙○○又收到前開票
    號0000000000之同面額縣庫支票，發現台北縣政府重複開立支票上情，經詢乙○○獲告知以支出收回方式辦理繳庫即可，丙○○乃於九十年一月十八日將該票號
    0000000000之縣庫支票交由戊○○前往三重郵局辦理繳回縣庫事宜，該支票當日
    通過交換後，次（十九）日三重郵局承辦人丁○○即依厚德國小撥退款的前例作
    法，開立一張未指定受款人的郵務專用劃撥支票（票號：J0000000）交付戊○○
    簽領收執，該郵務專用劃撥支票本應由戊○○繳回縣庫，惟戊○○見該支票係無
    記名，且學校於九十年一月二十一日即將開始春節假期（自九十年一月二十一日
    起至九十年一月二十八日，惟九十年一月二十日因調整放假緣故而仍需上班上課
    ），暫不會有人過問該張支票去處，竟因嗜賭而意圖為自己不法之所有，於一月
    二十日先將該支票存入渠於三重郵局局號244103、帳號045255之帳戶內，據為己
    有後，分別於一月二十日至二十九日間，以提款卡提領現金十二次、每次四萬元
    或六萬元不等，計提領六十萬元，均賭博輸掉。戊○○恐前開侵占公款乙情事發
    ，乃決定逃往大陸地區藏匿，於一月二十九日春節假期結束、學校恢復上課當天
    ，在台北市○○○路之郵局提領現金一百七十四萬元，除留下一百一十萬元現金
    在其母親羅葉玉之房間衣櫥內作為其母生活費用外，復於次（三十）日攜其餘之
    現金六十四萬元搭機赴大陸地區後花用殆盡。迨至二月十日（星期六），乙○○
    整理九十年一月份帳務及原始憑證，並與財政局支付課寄達之對帳單作查核工作
    ，始發現前開重複發放金額尚未繳回公庫，經乙○○於十二日（星期一）上午打
    電話向三重郵局查證並在郵局所提供之書面資料中，發現公款已被戊○○侵占並
    存入其個人帳戶中，且遭提領花用，嗣經校方人員聯繫羅葉玉，將前開留置於其
    房中之一百一十萬元取回繳還縣庫，總計遭戊○○侵占之公款為二百三十四萬六
    千五百三十七元整。
二、案經法務部調查局台北縣調查移送台灣板橋地方法院檢察署檢察官偵查起訴。
    理  由
一、右揭事實業據被告戊○○坦承不諱，核與證人丙○○、丁○○、乙○○於調查及
    偵查中之證述及羅葉玉、王萬青於調查中陳述之情節相符，而台北縣政府重複開
    立公庫支票有厚德國小付款憑證影本二張（第一次編制日期九十年一月十三日、
    第二次倒填日期九十年一月十二日）、憑單退回理由單、台北縣政府財政局九十
    年一月十六日、十七日「辦理各機關付款轉帳憑單付訖日報表」各一紙在卷足憑
    ；被告戊○○將應辦理支出收回之支票侵占入己並提款花用乙節，另有其具名之
    領款收據及由其領款背書之三重郵局郵務專用劃撥支票（票號：J0000000、面額
    貳佰拾肆萬陸仟伍佰拾柒元整）正反面影本、被告所有三重郵局局號244103
    、帳號045255之帳戶交易明細、三重郵局九十年一月十八日「郵局受儲戶委託代
    收本埠銀行票據登記單」存卷可考，被告自白與事實相符，自得採為證據，本件
    事證明確，被告犯行堪以認定。
二、按被告戊○○係依法從事公務之人員，將其職務上所持有之款項侵占入己，核其
    所為，係犯貪污治罪條例第四條第一項第一款之侵占公有財物罪。爰審酌被告之
    素行、犯罪之手段，及其生活狀況、智識程度、犯罪所生之損害，及犯罪後坦承
    犯罪態度尚稱良好，挪用公款嚴重影響公務人員之廉潔操守，情節重大，因嗜賭
    利欲薰心而侵占公有財物達貳佰拾肆萬陸仟伍佰拾柒元，偵查中雖有自白，
    然事後除由厚德國小追回其尚未花用之一百十萬元外（當時被告藏匿大陸地區）
    ，其餘款項迄今均未見被告繳回，而係由厚德國小校長、總務主任及出納組長共
    同賠償縣政府公庫一百二十四萬六千五百三十七元（有台北縣縣庫支出收回書、
    繳款書在卷足稽），故無從依本條例第八條第二項減輕其刑等一切情狀，認公訴
    人具體求刑有期徒刑十二年，應屬妥適，而量處如主文所示之刑，且依貪污治罪
    條例第十七條之規定，宣告有期徒刑十二年，並褫奪公權五年。雖被告侵占公有
    財物達二百三十四萬六千五百三十七元，惟警方查獲時追回一百一十萬元，厚德
    國小賠償縣府公庫一百二十四萬六千五百三十七元已如前述，是爰不再依貪污治
    罪條例第十條第一項之規定，諭知追繳並發還與被害人臺北縣政府財政局，附此
    敘明。
據上論斷，應依刑事訴訟法第二百九十九條第一項前段、貪污治罪條例第四條第一項
、第十七條，判決如主文。
中      華      民      國    九十二    年      九      月     二十     日
                                      臺灣板橋地方法院刑事第四庭
                                          法  官    徐  子  涵
右正本證明與原本無異。
如不服本判決，應於判決送達後十日內向甲○提出上訴狀。
                  書記官    彭  麗  紅
中      華      民      國      九十二      年    九    月    二十三    日
貪污治罪條例第四條
有左列行為之一者，處無期徒刑或十年以上有期徒刑，得併科新臺幣一億元以下罰金
：
一、竊取或侵占公用或公有器材、財物者。
二、藉勢或藉端勒索、勒徵、強占或強募財物者。
三、建築或經辦公用工程或購辦公用器材、物品，浮報價額、數量，收取回扣或有其
    他舞弊情事者。
四、以公用運輸工具裝運違禁物品或漏稅物品者。
五、對於違背職務之行為，要求、期約或收受賄賂或其他不正利益者。
前項第一款至第四款之未遂犯罰之。


司法院資訊處製作；財團法人民間司法改革基金會備份。
